最高法院刑事判決　　　　　　　　　 111年度台上字第3941號
上　訴　人　鄭秋花


上列上訴人因偽造有價證券案件，不服臺灣高等法院中華民國11
1年5月11日第二審判決（111年度上訴字第784號，起訴案號：臺
灣臺北地方檢察署109 年度調偵字第1299號），提起上訴，本院
判決如下：
    主  文
上訴駁回。
    理  由 
一、按刑事訴訟法第377 條規定，上訴於第三審法院，非以判決
    違背法令為理由，不得為之。是提起第三審上訴，應以原判
    決違背法令為理由，係屬法定要件。如果上訴理由書狀並未
    依據卷內訴訟資料，具體指摘原判決不適用何種法則或如何
    適用不當，或所指摘原判決違法情事，顯與法律規定得為第
    三審上訴理由之違法情形，不相適合時，均應認其上訴為違
    背法律上之程式，予以駁回。
二、本件原判決認定上訴人鄭秋花有如其所引用之第一審判決事
    實欄所載之犯行明確，因而維持第一審論處上訴人犯行使偽
    造有價證券罪刑及諭知沒收（追徵）之判決，駁回上訴人在
    第二審之上訴。已引用第一審判決記載之證據及理由，並補
    充敘明駁回上訴之理由，核其所為論斷說明，俱有卷內證據
    資料可資覆按，從形式上觀察，尚無足以影響其判決結果之
    違法情形存在。
三、上訴人上訴意旨略以：
（一）扣案百元美元紙幣（下稱美元紙幣）與真鈔幾無差異，一
      般人難以肉眼或手感辨別真偽，上訴人並非鑑定專家，不
      知所持美元紙幣係屬偽造。原判決遽以擬制推測之方式，
      認定上訴人於兌換使用時即明知美元紙幣為偽造，有採證
      認事不合證據法則之違誤。
（二）原判決以上訴人無法說明美元紙幣來源為由，逕認上訴人
      主觀上明知美元紙幣係屬偽造，已不符論理法則。又上訴
      人係為免銀行匯兌手續繁累，而選擇私人間兌換較為簡便
      快速，兩者兌換差價總額僅新臺幣（下同）5 千餘元，差
      異甚微，合於事理常情，應可採信。原判決不採上訴人所
      持辯解，率認上訴人係欲規避風險而為之，有違經驗法則
      ，顯然違背法令。
四、惟查：
    證據的取捨、證據的證明力及事實的認定，都屬事實審法院
    自由裁量、判斷之職權；如其此項裁量、判斷，並不違反客
    觀存在的經驗法則或論理法則，即無違法可指，觀諸刑事訴
    訟法第155條第1項規定甚明。且既已於判決內論敘其何以作
    此判斷的心證理由者，即不得單憑主觀，任意指摘其為違誤
    ，而據為提起第三審上訴的合法理由。
    原判決引用第一審判決書之記載，依憑證人王素華、證人即
    告訴人陳冠文於第一審審理時之證述，以及上訴人及王素華
    至陳冠文經營商店兌換美元紙幣經過之錄影畫面暨勘驗筆錄
    、內政部警政署刑事警察局鑑定書等卷內相關證據資料，佐
    以上訴人所為不利於己部分之供述，不採上訴人所辯情節，
    而認定上訴人有原審所引用第一審判決事實欄所載犯罪事實
    。
    原判決並敘明：(一)上訴人取得美元紙幣共2,005 張，持以
    向陳冠文換得6,035,050 元，財產價值甚鉅，但就此巨額資
    金來源，前後所述不一。且上訴人所指陳竑升於偵查及第一
    審審理中均證稱：其並未借美元紙幣予上訴人等語。可見上
    訴人無法合理說明美元紙幣之來源，主觀上明知係不法偽造
    之美元紙幣甚明。(二)上訴人兌換美元紙幣時，銀行既有收
    購美元，上訴人卻捨較佳之銀行交易安全及匯率，反而向提
    供較差匯率之陳冠文兌換，與交易常情不符。況上訴人係先
    持100 張美元紙幣向陳冠文兌換，見陳冠文一時無法識破，
    翌日再以1,905 張美元紙幣兌換，顯見上訴人規避銀行以精
    密儀器檢測美元紙幣真偽之風險，主觀上明知美元紙幣係屬
    偽造等旨。已詳述其所憑之證據及認定之理由，核其所為論
    述，尚與經驗法則、論理法則無違，係原審採證認事職權行
    使之事項，既無違證據法則，即不得任意指為違法。上訴意
    旨指摘：原判決採證認事違反經驗法則、論理法則云云，無
    非係對於原判決已詳加論斷說明之事項，任憑己意，再事爭
    執，並非合法之上訴第三審理由。
五、綜上，本件上訴意旨，或置原判決已明白論斷的事項於不顧
    ，就屬原審採證認事職權的適法行使，任憑己意，異持評價
    ，指為違法，或猶執陳詞，為單純有無犯罪事實爭論，均不
    能認為適法的第三審上訴理由。應認其上訴為不合法律上之
    程式，予以駁回。
據上論結，應依刑事訴訟法第395條前段，判決如主文。
中    華    民    國   111    年    9     月    29    日
                  刑事第五庭審判長法  官  李  錦  樑  
                                  法  官  周  政  達  
                                  法  官  錢  建  榮  
                                  法  官  林  婷  立  
                                  法  官  蘇  素  娥  
本件正本證明與原本無異
                                  書記官
中    華    民    國   111    年    10    月    5     日